臺灣高等法院台中分院刑事判決　　　　　　　　　　九十一年度上訴字第一九七號
　　上　訴　人
　　即　被　告　庚○○
右上訴人因偽造文書等案件，不服臺灣台中地方法院九十年訴字第一七六四號中華民
國九十年十二月二十一日第一審判決（起訴案號：臺灣台中地方法院檢察署九十年度
偵字第一九九八號），提起上訴，本院判決如左：
    主      文
上訴駁回。
    事      實
一、庚○○前曾於民國八十四年間因違反麻醉藥品管理條例、煙毒等案件，經法院判
    刑，並合併定應執行刑有期徒刑八年確定，經入獄執行，於八十六年四月二日縮
    短刑期假釋出獄，假釋期間猶不知悔改（未構成累犯），竟基於意圖為自己不法
    所有之概括犯意，先於八十九年十一月底某日，竊取其友人己○○所拾得戊○○
    之國民身分證、駕駛執照、匯通銀行卡號0000000000000000號
    之信用卡各一張、丙○○之國民身分證一張、丁○○之國民身分證一張（其中戊○○之國民身分證、駕駛執照、匯通商業銀行信用卡係於八十九年十一月二十日
    ，在臺中市○區○○○街六十二號二樓之三連同皮包及其內之現金新臺幣八千元
    被竊；另丙○○之國民身分證係於八十九年十月間，在臺中市○○路「探索咖啡
    」遺失；另丁○○之國民身分證係於不詳時、地遺失，均由己○○於八十九年十
    一月間某日，在臺中市北屯區○○○路附近拾得），得手後，庚○○復基於變造
    特種文書之概括犯意、行使變造特種文書之犯意、偽造暨行使偽造私文書之犯意
    ，以換貼照片之方式，連續將自己相片分別黏貼在戊○○之駕駛執照、國民身分
    證、丁○○及丙○○之國民身分證上而變造之，足以生損害於戊○○、丙○○、
    丁○○及戶政機關對國民身分證資料管理、監理機關對車輛駕駛管理之正確性。
二、庚○○復基於偽造暨行使偽造私文書、意圖為自己不法所有之犯意，於八十九年
    十一月二十一日上午十時許，至臺中市○○○路○段十八號之全民通信電訊有限
    公司，佯稱係戊○○本人，向該公司負責販售之門市人員許惠萍，以九千元之代
    價，購買諾起亞牌三三一０型之行動電話，並向許惠萍出示前揭戊○○所有上開
    匯通商業銀行之信用卡，欲簽帳消費時，許惠萍要求庚○○出示其本人身分證供
    影印存查，庚○○遂將右揭貼有其本人照片，而年籍資料仍為戊○○之變造國民
    身分證，持以交付許惠萍供影印留存後，並在信用卡簽帳單上偽造「戊○○」之
    署押，而偽造用以表示係遭盜刷之人戊○○刷卡消費之簽帳單私文書（以手動刷
    卡機刷卡，一式三聯），由庚○○留存顧客存根聯，並將商店、發卡銀行存根聯
    交予該通信公司人員保管而持以行使，使該通信公司人員陷於錯誤，誤以為係戊○○本人，而允其刷卡消費，並交付上開行動電話，足以生損害於戊○○、上開
    通信公司及匯通商業銀行對於信用卡交易作業之正確性。嗣於九十年一月十二日
    晚上九時許，經警持搜索票前往臺中市北屯區○○○路四段一０五號八樓之十六
    室查獲毒品案件時，循線在庚○○身上查扣上開遭變造丁○○、丙○○之國民身
    分證各一張及戊○○之駕駛執照一張。
三、案經臺中市警察局第五分局報請臺灣臺中地方法院檢察署檢察官偵查起訴。
    理      由
一、訊據被告庚○○坦承上開他人證件均貼有其照片及於右揭時、地至全民通信電訊
    有限公司以戊○○名義刷卡簽帳購買行動電話之事實，雖矢口否認涉有右揭犯行
    ，辯稱：扣案之身分證及駕駛執照都是在己○○臺中市○○○路租處找到的，並
    不是從伊身上查獲的，伊之前有將本人之照片放在己○○之租處，是己○○未經
    伊同意，以伊的照片變造駕駛執照及身分證，且伊是與己○○一起到全民通信電
    訊公司刷卡購買手機，並非單獨去，信用卡、身分證是己○○拿出來的，他說要
    買手機給伊，伊也需要手機配件，他就說要先幫伊出錢，並叫我在信用卡簽帳單
    上簽名云云。
二、本院查：
  (一)扣案丁○○、丙○○身分證及戊○○駕照均貼上被告相片，且上開證件確係自被
    告之身上查獲之事實，業據被告於警訊中時自白在卷（見偵查卷第十頁背面），
    核與證人即當時查獲之警員劉順發於偵查中證述：我們查獲庚○○時，他從自己
    的皮包拿出證件，我們發現有變造的身分證二張、駕照一張，‧‧‧，他被查獲
    時，其中一張證件相片上的鋼印是用圓形鐵器打出來的，三張年籍不同，相片都
    是同一人，而且他自己有說「糟糕了」等語（見偵查卷第四十五頁背面以下）及
    證人乙○○於本院調查時證稱：因被告係通緝犯，警方查獲時，伊與被告、陳清
    強均在場，警方當時於被告身上皮夾及上開處所櫃子查扣相關證物，該證件均貼
    有被告相片等語相符，並有上開證件影本三紙附偵查卷可考。
  (二)前揭戊○○之國民身分證、駕駛執照、信用卡及丙○○之國民身分證遭竊或遺失
    等情，已據被害人戊○○及丙○○分別於警訊或偵查中指述甚詳（見偵查卷第十
    二、七十四頁），參酌：I上開身分證及駕駛執照等證件係自被告身上查獲且均
    貼有被告相片，已見前述。II被告當時因案通緝，客觀上有使用變造證件以逃避
    通緝之需要。III證人己○○於原審審理中證稱：「（問：你有無用被告的照片，
    以戊○○名義變造身分證？）沒有，我從來沒有向被告拿過照片」、「（問：警
    察查獲當時扣到經變造之戊○○的駕駛執照及身分證、丁○○及丙○○之身分證
    是否你變造的？）不是，均是我在查獲前一、二個月同時撿到的，在梅川東路租
    處附近撿到的，撿回來之後我就放在我的租處桌上，我本來打算寄還給原所有人
    ，但後來就不見了，我不知道是什麼人拿走的，當時這些證件不見之前庚○○有
    來找過我」、「（問：當時警察查獲這些證件，是在何處查獲？）我不知道，在
    查獲前這些東西就已經不見了」等語。Ⅳ除被告供述外，並無證據證明上開證件
    係己○○所變造等情綜合觀之，被告有變造上開證件之犯行應可認定。
  (三)就被告盜刷戊○○信用卡一節，業據被告自白在卷，核與證人即上開通信公司人
    員許惠萍於原審審理中證稱：「（問：被告是否有去你的全民通訊電信公司申請
    行動電話？）有，我是擔任門市的工作，被告是於八十九年十一月二十一日上午
    去購買行動電話一支及預付卡，行動電話一支八千多元，他當時是用刷卡的，我
    向他要身分證，並拷貝身分證，才能夠確認他的身分，當時他拿出的身分證名字
    是戊○○，當時他自稱是戊○○」、「（問：當時購買行動電話自稱戊○○之人
    是否是在場的被告？）是在場的被告沒有錯」、「（被告當時是否自己一人去買
    ？）只有被告一人去而已，身分證及信用卡均是被告拿出來的，並無與被告所稱
    的『己○○』之人一同前往」等語（見原審九十年八月十四日訊問筆錄）相符。
    至被告所辯其係與己○○一同前往云云，查：I依證人許惠萍之上開證述，除被
    告外並無其他人共同前往已見前述。II被告於偵查中先則辯稱：我沒有到全民通
    信電訊公司刷卡購買手機，亦未在單據上簽戊○○名字云云，嗣於原審審理中又
    改稱：我是與己○○一起到全民通信電訊公司刷卡購買手機，並非單獨去，信用
    卡、身分證是己○○拿出來，並叫我在信用卡簽帳單上簽名云云，所辯前後互有
    矛盾，顯係避重就輕之卸責之詞。III證人己○○於原審訊問時亦證稱：「（問：
    你有無與庚○○在八十九年十一月二十一日上午，至臺中市○○○路○段十八號
    全民通訊行購買手機？）沒有，我自己就有手機了，我沒有與被告一起去該通訊
    行，我沒有要求被告用戊○○的名字在信用卡簽帳單上面簽名」等語（見原審九
    十年十二月四日審判筆錄），是亦乏證據足資佐證被告辯解情節屬實。此外，復
    有搜索扣押證明筆錄、簽帳單、身分證及駕駛執照影本附卷可稽。被告所辯不足
    採信。本件事證明確，被告右揭犯行洵堪認定。
三、按信用卡簽帳單係特約商店所制作，用以記載持卡人消費項目、金額、時間、商
    店名稱，得持以經聯合信用卡處理中心向發卡銀行請領款項之證明，持卡人每於
    消費後在簽帳單上之署押，則表示持卡人係親自消費，此於簽帳單上持卡人簽名
    欄後，均為該項意思表示之記載即可明之，故持卡人於簽帳單上之署押，亦具特
    定意思表示，是信用卡簽帳單自屬文書無疑，而該等文書具有確認持卡人之身分
    ，持卡人簽名後之簽帳單係由特約商店核對收執，並轉向發卡銀行請款，此簽帳
    單上之署押，係持卡人以該文書內容對於特約商店請求於核對無誤時提供商品或
    服務，以及請求發卡銀行給付款項之依據，是偽造簽帳單上署押之文書後，由特
    約商店及發卡銀行就此等文書進行審查核對提供契約給付之過程觀之，實該當於
    刑法第二百十六條之「行使」之法意。本件被告竊取他人遭竊之身分證、駕照後
    ，換貼自己之照片，並持以向他人行使，而以他人之信用卡盜刷消費，在簽帳單
    上偽造他人之署押，並持向商家行使，核其所為，係犯刑法第三百二十條第一項
    之竊盜罪、同法第二百十六條、第二百十二條之行使變造特種文書罪、同法第二
    百十六條、第二百十條之行使偽造私文書罪、同法第三百三十九條第一項之詐欺
    取財罪。公訴人認被告盜刷信用卡取得特約商店財物部分係犯刑法第三百三十九
    條第二項之詐欺得利罪，惟被告實際取得者係交易之商品，而非單純之利益，公
    訴意旨認被告此部分係犯同法第三百三十九條第二項詐欺得利罪，尚有未洽，惟
    起訴基本事實相同，爰依法變更起訴法條；另被害人戊○○遭竊之身分證、駕照
    、信用卡係己○○所拾得，再由被告所竊取，此業據己○○供述明確，已如前述
    ，公訴人認此部分係被告直接竊取被害人戊○○之財物，容有誤會。被告先後多
    次變造特種文書之犯行，時間緊密，所犯罪名相同，顯係基於概括之犯意反覆為
    之，應依連續犯之規定論以一罪，並加重其刑。又被告連續變造特種文書後進而
    行使，連續變造之低度行為應為行使之高度行為所吸收，不另論罪；又被告在信
    用卡簽帳單上偽造署押，偽造署押之行為為偽造私文書行為之部分行為，而其偽
    造後復持以行使，偽造之低度行為應為行使之高度行為所吸收，不另論罪。被告
    所犯上開竊盜、行使變造特種文書、行使偽造私文書、詐欺取財犯行間，有方法
    結果之牽連關係，應從較重之行使偽造私文書論處。
四、原審因而適用刑事訴訟法第二百九十九條第一項前段、第三百條，刑法第三百二
    十條第一項、第二百十六條、第二百十二條、第二百十條、第三百三十九條第一
    項、第五十五條、第二百十九條、第三十八條第一項第二款，罰金罰鍰提高標準
    條例第一條前段之規定，並審酌被告竊得財物價值、變造身分證、駕照之方法、
    利用他人之信用卡盜刷消費以牟利，紊亂社會經濟與金融秩序，其犯罪之目的、
    動機、手段，及犯後否認犯行、飾詞狡辯等一切情狀，量處有期徒刑十月，以資
    懲儆，並依法就：變造之戊○○國民身分證、駕駛執照上「庚○○」之照片各一
    張、變造之丙○○國民身分證上「庚○○」之照片一張、變造之丁○○國民身分
    證上「庚○○」之照片一張、被告在上開通信公司消費時所偽造之信用卡簽帳單
    顧客存根聯一張、偽造之信用卡簽帳單商店及發卡銀行存根聯上偽造之署押各一
    枚宣告沒收，其認事用法核無違誤，量刑亦屬允當，上訴意旨猶執陳詞否認犯罪
    ，其上訴為無理由，應予駁回。
五、據上論斷，應依刑事訴訟法第三百六十八條，判決如主文。
本案經檢察官甲○○到庭執行職務。
中      華      民      國      九十一     年     四      月    十七    日
                                臺灣高等法院臺中分院刑事第四庭
                                      審判長法  官  洪  耀  宗
                                            法  官  江  德  千
                                            法  官  劉  登  俊
右正本證明與原本無異。
如不服本判決應於收受送達後十日內向本院提出上訴書狀，其未敘述上訴之理由者並
得於提起上訴後十日內向本院補提理由書（均須按他造當事人之人數附繕本）。
                                            書記官  鄧  智  惠
中    華      民      國      九十一     年     四      月    十八    日
                                                                        Ｒ
